臺灣高等法院刑事裁定
109年度抗字第2047號
抗  告  人
即  被  告  黃昱銨



上列抗告人因違反毒品危害防制條例等案件（臺灣臺北地方法院
109年度訴字第920號），聲請具保停止羈押，不服臺灣臺北地方
法院中華民國109年11月12日裁定（109年度聲字第2144號），提
起抗告，本院裁定如下：
    主  文
抗告駁回。
    理  由
一、本件抗告人即被告黃昱銨因違反毒品危害防制條例案件，經
    檢察官偵查後提起公訴，前經原審訊問後坦承有起訴書附表
    一、二所示之共計11次販賣第二級毒品犯行，且有證人王冠
    羿、林家勇、許琳偉、蔡仁豪等人之證述及通訊監察譯文在
    卷可佐，足認被告黃昱銨涉犯毒品危害防制條例第4條第2項
    之販賣第二級毒品罪，犯罪嫌疑重大；又被告所涉犯販賣第
    二級毒品犯行，犯罪時間係自民國107年12月21日起至109 
    年7月26日止，時間非短，次數多達11次，有事實足認被告
    有反覆實行販賣第二級毒品罪之虞，有刑事訴訟法第101條
    之1第1項第10款之羈押原因，經審酌被告所涉犯行，對社會
    秩序、公共利益均嚴重影響、被告再犯之高度可能以及羈押
    對其人身自由受限制之程度，認為仍有非予羈押顯難預防被
    告再犯毒品危害防制條例第4條第2項販賣第二級毒品重罪之
    情形，而有羈押之必要，裁定自109年9月28日起執行羈押在
    案。
二、抗告意旨略以：㈠被告試問如甲、乙2人，乙委託甲，請假代
    替乙搭計程車前往某處購買球鞋一雙，球鞋售價新臺幣（下
    同）2千元，計程車來回車資共計500元，甲完成後，向乙收
    取2500元，則甲是販賣球鞋給乙？或是幫乙購買而使用球鞋
    ？根據被告經驗，此舉應為幫助乙購買與使用球鞋，即便是
    以轉讓球鞋給乙都言過其實，更遑論販賣，將此問題置於被
    告身上，卻被原審以反覆實施販賣毒品為由，駁回被告聲請
    具保停止羈押，切莫聞毒色變，將莫須有的罪名及理由冠於
    被告身上。㈡被告於偵查中所述之賺取價差，是被告搭計程
    車前往證人處之車資，但被告於偵查時因退藥而神智不清且
    過度緊張造成口誤，卻遭原審執此語病認定被告之罪刑，於
    情理法均屬不合，被告於後續程序對此語病做澄清，原審竟
    認為是被告翻異前詞，此讓被告心灰意冷。㈢被告每次庭訊
    都未否認與證人間之互動，但被告始終否認有販賣之事實，
    被告顯然沒有販賣毒品罪，原審認定原因何在，請重新認定
    。㈣被告於偵查、原審陳述到家中經濟及因母親生病有經濟
    壓力等語，有何矛盾之處？近2年內的時間，共販賣11次，
    每次賺差價200元，這樣怎可能在現實社會生活？因此被告
    絕無販賣二級毒品，且原審就被告羈押前後之家中狀況不無
    不同，原審何時指派何人前往被告家中調查，而得此結論？
    被告聲請狀中有計畫回歸家庭，操持家業，法院如認為需要
    ，被告親屬願意以書狀或是到庭表示願意接納被告返家及協
    助戒除毒癮，原審有上面不合法之處，請撤銷原裁定而為適
    法之裁定云云。
三、按法律規定羈押被告之要件，須基於維持刑事司法權之有效
    行使之重大公益要求，並符合比例原則，方得為之。且無罪
    推定原則除禁止對未經有罪判決確定之被告執行刑罰，亦禁
    止僅憑犯罪嫌疑即施予被告類似刑罰之措施，倘以重大犯罪
    嫌疑為羈押之唯一要件，即可能違背無罪推定原則。基於憲
    法保障人民身體自由之意旨，被告犯刑事訴訟法第101條第1
     項第3款所示之罪，嫌疑重大者，且有相當理由認其有逃亡
    、湮滅、偽造、變造證據或勾串共犯或證人之虞，亦無不
    得羈押之情形，法院斟酌能否以命該被告具保、責付或限制
    住居等侵害較小之手段代替羈押後，仍認非予羈押，顯難進
    行追訴、審判或執行者，方得羈押，始符合憲法第8條保障
    人民身體自由及第16條保障人民訴訟權之意旨，參照司法院
    釋字第665號解釋。次按羈押被告之目的，在於確保訴訟程
    序之進行、確保證據之存在及真實、及確保刑罰之執行，而
    被告有無羈押之必要，法院自得就具體個案情節予以斟酌決
    定，如就客觀情事觀察，法院許可羈押之裁定，在目的與手
    段之間衡量並無明顯違反比例原則之情形，即無違法或不當
    可言。又被告經執行羈押後，有無繼續羈押之必要，應以原
    執行羈押之原因是否依然存在為依據。
四、經查：　　
  ㈠本件抗告人即被告黃昱銨涉犯毒品危害防制條例第4條第2項
    之販賣第二級毒品罪嫌，經檢察官偵查後提起公訴，前經原
    審法院受理訊問後，被告於原審訊問時坦承起訴書附表一、
    二之販賣第二級毒品之犯罪事實(見原審卷第46、124頁)，
    雖嗣於原審準備程序時辯稱其出售甲基安非他命並無營利意
    圖，然佐以卷內證人王冠羿、林家勇、許琳偉、蔡仁豪等人
    之證述、查獲即監視錄影畫面翻拍照片、通訊監察譯文、扣
    案物品目錄表等各項事證，足認被告黃昱銨涉犯販賣第二級
    毒品罪嫌疑重大，其所犯販賣第二級毒品罪係最輕本刑5年
    以上有期徒刑之重罪，被告所犯既為重罪，客觀上增加被告
    畏罪逃亡之機會，可預期其逃匿以規避審判程序之進行及刑
    罰之執行之可能性更高；另被告於起訴書附表一、二所示之
    販賣第二級毒品之犯行，販售金額、數量介於每公克1千元
    至2千元間，並自107年12月21日起至109年7月26日止之期間
    內，9次單獨販賣、2次共同販賣之第二級毒品犯行，總計多
    達11次，有事實足認有反覆實施同一犯罪之虞。是認被告黃
    昱銨有刑事訴訟法第101條之1第1項第10款羈押原因。再被
    告涉犯之上開罪嫌，對社會秩序侵害甚鉅、侵害他人身體健
    康，若命被告具保、責付或限制住居等侵害較小之手段，均
    不足以確保審判或執行程序之順利進行，非予羈押，國家追
    訴及刑罰權即有難以實現之危險。本院參諸被告人權保障及
    公共利益之均衡維護，且本案於現階段之訴訟程序中，尚難
    有何羈押以外之方法代替之，而仍有羈押之必要，符合羈押
    要件。原審以被告有刑事訴訟法第101條之1第1項第10款之
    羈押原因存在，經核尚無目的與手段間輕重失衡之情形，亦
    未違反比例原則，從而本件被告有上開羈押之原因及必要性
    ，自無停止羈押之事由。且被告亦無刑事訴訟法第114條規
    定之情形，自無從准予具保停止羈押。
  ㈡原審法院經具體審酌前揭各情，乃認依現實情狀，若非將被
    告羈押，顯難進行後續之審判程序或將來之執行，且難期真
    實之發現，既仍無從以具保之方式替代羈押之執行，足認羈
    押被告黃昱銨之法定事由均存在，羈押之必要性並未消滅，
    而裁定駁回聲請人具保停止羈押之聲請，經核尚無目的與手
    段間輕重失衡之情形，亦無明顯違反比例原則之情事，核屬
    原審審判職權之適法行使，依法並無不當。另抗告意旨所指
    其無販賣毒品等情，係本案實體應予判斷之問題，與被告是
    否有羈押原因及必要，要屬二事，併予說明。　
  ㈢綜上所述，本件抗告意旨無非係對原審法院適法之職權行使
    ，及原裁定已說明論述之事項，徒憑己見再事爭執，且並無
    符合或提出證據資料足以證明符合刑事訴訟法第114條各款
    情形，是本件被告黃昱銨之抗告為無理由，應予駁回。
據上論斷，應依刑事訴訟法第412條，裁定如主文。　　
中　　華　　民　　國　 109　　年　　12　　月　　3 　　日
　　　　　　　　　刑事第十七庭  審判長法　官  鄭水銓
　　　　　　　　　　　　　　　　　　  法　官  李世華
　　　　　　　　　　　　　　　　　　  法　官  黃雅芬
以上正本證明與原本無異。
不得再抗告。
                                      書記官  鄭雅云
中　　華　　民　　國　　109 　年　　12　　月　　4 　　日